臺灣桃園地方法院刑事判決
110年度智易字第5號
公  訴  人  臺灣桃園地方檢察署檢察官 
被      告  阮碧水



選任辯護人  陳郁仁律師
上列被告因違反著作權法等案件，經檢察官提起公訴（108年度
偵字第19751號、109年度偵字第9332號），本院判決如下：
    主  文
阮碧水無罪。
    理  由
一、公訴意旨以：被告阮碧水與告訴人陳禹安均為網路直播主，
    2人互不認識，陳聖閎則為陳禹安之夫，阮碧水基於妨害名
    譽、違反著作權法之犯意，於民國108年2月13日晚間某時44
    分許，在臺灣地區某不詳地點，利用網際網路，登入臉書（
    facebook），以Truong Thuy（部分文字上方尚有符號，本
    件無法以完整越南文字顯示與記載）名義申請帳號，並以該
    帳號進入到陳禹安臉書帳號內，將告訴人陳禹安的直播影片
    貼文播放，並以越南文字留言稱：「Kkkk may live chui t
    ao  ma so tao lay hinhmay dang ah con lon！？kkkk nh
    uc anh hung chi  daima nghe may han tao met cai Long
     ghe nhi，kkkk(譯文:哈哈哈哈！你直播來罵我；還怕我拿
    你照片登上去；是不是...你雞巴；哈哈哈哈！丟臉死；想
    當大姊頭；恐嚇我..告狀我那個地方嗎？哈哈哈哈)」等語
    ，足以貶損陳禹安（起訴書誤載為阮紅錦）之人格及社會評
    價。阮碧水復於108年11月19日12時12分許起，接續以臉書
    用戶名稱「Truong Thuy」、「Hoang Thi Hien」、「Nguye
    n Bich Thuy」（部分文字上方尚有符號，本件無法以完整
    越南文字顯示與記載）截取陳禹安臉書用戶名稱「Yan Zhen
    」直播販售商品之畫面，並公開發文及以直播影片對陳禹安
    及陳聖閎以越南文辱罵稱：「你的雞巴嘴巴閉起來了喔」、
    「和你那穿裙子的老公」」、「一隻公的狗，一隻母的狗」
    等語，供不特定人上網觀覽，足以貶損陳禹安（起訴書犯罪
    事實與證據並所犯法條中有數處將陳禹安誤載為阮紅錦，均
    更正為陳禹安）及陳聖閎之人格。認被告涉犯著作權法第92
    條擅自以公開播送之方法侵害他人之著作權與刑法第309條
    第1項公然侮辱罪嫌云云。
二、按犯罪事實應依證據認定之，無證據不得認定犯罪事實，刑
    事訴訟法第154條第2項定有明文。又認定犯罪事實所憑之證
    據，雖不以直接證據為限，間接證據亦包括在內；然而無論
    直接或間接證據，其為訴訟上之證明，須於通常一般之人均
    不致有所懷疑，而得確信其為真實之程度者，始得據為有罪
    之認定，倘其證明尚未達到此一程度，而有合理之懷疑存在
    時，即無從為有罪之認定。
三、公訴意旨認被告涉犯著作權法第92條擅自以公開播送之方法
    侵害他人之著作權與刑法第309條第1項公然侮辱罪嫌，無非
    係以告訴人陳禹安、陳聖閎於警詢及偵查中之指訴、臉書貼
    文截圖、越南文字留言譯文等資為論據。被告於檢察官訊問
    本院審理中，均堅決否認有公訴人所指上開公然侮辱、違反
    著作權法之犯行，辯稱：臉書用戶名稱「Truong Thuy」、
    「Hoang Thi Hien」、「Nguyen Bich Thuy」是被盜用，不
    是其所使用，其沒有告訴人2人所指前開辱罵行為與播放告
    訴人陳禹安直播畫面之行為等語。經查：(一)臉書公司就查
    詢有關提供帳號使用者資料之原則，曾表示妨害名譽因涉及
    言論自由問題，原則上不提供言論內容之相關資料等情，並
    經法務部發函公告通知各檢察機關該處理原則。依該請求協
    查原則，本件並無法查詢確認上開臉書用戶名稱「Truong T
    huy」、「Hoang Thi Hien」、「Nguyen Bich Thuy」是否
    為被告所申請人與使用者，亦無法查明該等用戶名稱有無重
    複、冒用、停用、復用各情，已難以證明上開臉書帳號未被
    告申辦、使用者。(二)告訴人所提出之光碟與截圖，固有告
    訴人指述越南文字之畫面，有該等截圖（見臺灣桃園地方檢
    察署109年度偵字第9332號卷13頁右上方截圖與108年度偵字
    第19751號卷12頁正面下方截圖）及本院勘驗筆錄之記載可
    憑。而告訴人所提出臺灣桃園地方檢察署108年度偵字第197
    51號卷12頁正面下方越南文文字，告訴人雖將其內容譯為：
    「哈哈哈哈！你直播來罵我；還怕我拿你照片登上去；是不
    是...你雞巴；哈哈哈哈！丟臉死；想當大姊頭；恐嚇我..
    告狀我那個地方嗎？哈哈哈哈」，而告訴人2人於警詢時，
    就臺灣桃園地方檢察署109年度偵字第9332號卷13頁右上方
    之越南文文字指係「你的雞巴嘴巴閉起來了喔」、「和你那
    穿裙子的老公」」、「一隻公的狗，一隻母的狗」之意。經
    本院於110年10月25日審判期日，就109偵9332號卷第13頁右
    上方文字，請越南語特約通譯范氏蓓六將之翻譯為中文，該
    通譯翻譯與說明如下：「哈哈哈哈，你直播罵我，但怕我拿
    你的照片去登啊」，con lon 這不是完整的越南語，我無法
    翻譯，「哈哈哈哈，丟臉，英雄大姐，聽你....」，ham 到
    ghe 也不是完整的越南語，無法翻譯。con lon 如果沒有符
    號，這是沒有意思的等情。可認除其中可譯出部分之內容：
    「哈哈哈哈，你直播罵我，但怕我拿你的照片去登啊」、「
    哈哈哈哈，丟臉，英雄大姐，聽你....」外，其餘之內容，
    因部分文字沒有以越南文文字上方之符號標示出，不能逕行
    翻譯為如告訴人所譯：「是不是...你雞巴」、「恐嚇我..
    告狀我那個地方嗎？」，縱認為係被告所貼文、播放，亦不
    能指被告有以此部分內容侮辱告訴人。又由該可譯出部分內
    容：「哈哈哈哈，你直播罵我，但怕我拿你的照片去登啊」
    、「哈哈哈哈，丟臉，英雄大姐，聽你....」觀之，引用告
    訴人陳禹安直播內容，係以告訴人陳禹安直播內容有罵該貼
    文中的「我」，並指告訴人陳禹安直播罵人，還怕「我」拿
    告訴人的照片去登，這樣很丟臉，還想當英雄大姐等意旨，
    就所引指告訴人陳禹安「罵人」之直播內容，是否享有著作
    權，已有疑義。縱認告訴人陳禹安該部分直播內容有著作權
    ，亦係引告訴人陳禹安直播內容，而發文為評論，對告訴人
    陳禹安以直播「罵我」一事表達不滿與批評目的之必要，係
    在正當合理範圍內予以引用，依著作權法第52條規定，應屬
    合理使用。又同署108偵字第19751 號卷第12頁下方之越南
    文字，經通譯范氏蓓六當庭翻譯與說明：「你怕了，閉上你
    機巴的嘴了，垂臉的狗，包含那一個」，mat vay 這是一個
    錯字，無法翻譯，「這個藥只有15塊美金，姊妹們離這個帳
    號遠一點」， Ban 上面沒有符號，這是一個錯字，「3 千5
    voi2800」ｄｍ這是沒有意義的，「搶劫喔你們，二隻母狗，
    一隻公狗叫聲」等情，縱認為係被告所貼文、播放，係對於
    告訴人陳禹安賣藥直播之內容，批評其價格過高，雖使用之
    語意較為粗鄙、強烈，仍屬指摘告訴人直播賣藥價錢是否過
    高之可受公評之事，所為合理之評論與引用，亦難逕指被告
    之行為構成公然侮辱與違反著作權法侵害告訴人陳禹安之著
    作權。
四、綜上所述，檢察官所舉證據，不能證明被告犯罪，自應為被
    告無罪之諭知。
五、據上論斷，應依刑事訴訟法第301條第1 項，判決如主文。
本案經檢察官陳美華提起公訴，經檢察官黃翎樵到庭執行職務。
中　　華　　民　　國　 111　　年　　4 　　月　　11　　日
                        臺灣桃園地方法院刑事第3庭
　　　　　　　　　　　　　        法　官　謝順輝
上正本證明與原本無異。
如不服本判決應於收受判決後20日內向本院提出上訴書狀，並應
敘述具體理由。其未敘述上訴理由者，應於上訴期間屆滿後20日
內向本院補提理由書（均須按他造當事人之人數附繕本）「切勿
逕送上級法院」。
                                  書記官　陳淑瓊
中　　華　　民　　國　 111　　年　　4 　　月　　11　　日